【裁判字號】    92,交上訴,1344
【裁判日期】    920820
【裁判案由】    公共危險等
【裁判全文】
臺灣高等法院臺中分院刑事判決                九十二年度交上訴字第一三四四號
    上  訴  人  臺灣台中地方法院檢察署檢察官
    上  訴  人
    即  被  告  乙○○
右上訴人等因被告公共危險等案件，不服臺灣台中地方法院九十二年度交訴字第六十
六號中華民國九十二年五月三十日第一審判決（起訴案號：臺灣台中地方法院檢察署
九十一年度偵字第九九八三號），提起上訴，本院判決如左：
      主  文
原判決撤銷。
乙○○因過失致重傷，處有期徒刑陸月，如易科罰金，以參佰元折算壹日；又駕駛動
力交通工具肇事，致人受傷而逃逸，處有期徒刑捌月。應執行有期徒刑壹年。
      事  實
一、乙○○於民國（以下同）九十一年一月十四日晚上十時五十分許，駕駛車號ＬＪ
    ─八三三六號自用小客車，沿臺中市○○路由南往北方向行駛，行經黎明路一段
    二八六號前，本應注意車前狀況，並隨時採取必要之安全措施。且依當時情形並
    無不能注意之情事，而竟疏於注意車前狀況，適有行人董啟豐自其左側往右側橫
    越馬路而站立於路中間，乙○○疏未注意董啟豐橫越馬路之狀態，仍冒然前行其
    小客車左前方車燈處撞擊等待穿越馬路之行人董啟豐，致董啟豐因而倒地受頭部
    外傷合併嚴重腦挫傷及硬腦膜下血腫蜘蛛膜下出血，經救治後現仍意識不清、無
    行動及言語能力，日常生活無法自理，需人照料之重大難治之傷害。乙○○於肇
    事後因一時畏罪心虛，並未停車，竟另行起意肇事逃逸，嗣經一不詳姓名之路人
    見狀駕駛機車攔截，乙○○見事跡敗露，於有偵查犯罪權限之人員發覺前主動前
    往台中市警察局第四分局南屯派出所，向員警就肇事部分為自首而接受裁判。
二、案經董啟豐之父丙○○聲請灣臺中地方法院檢察署檢察官指定代行告訴人，經檢
    察官指定丙○○為代行告訴人後，偵查起訴。
      理  由
一、訊據被告乙○○固不否認於右揭時地駕車肇事致被害人董啟豐受有傷害之事實，
    惟矢口否認有肇事逃逸之犯行，其否認部分辯稱：我當時只聽到碰的一聲，但不
    知道撞到人，有一個人駕車追我，我就到派出所報案，並非有意肇事逃逸，且被
    害人董啟豐酒後橫越馬路亦有疏失云云。
二、本院查：
  (一)被告於前開時、地駕駛車號ＬＪ─八三三六號自用小客車，疏於注意車前狀況，
    撞及因橫越馬路而站立於道路中央之董啟豐，致董啟豐因而倒地受頭部外傷合併
    嚴重腦挫傷及硬腦膜下血腫蜘蛛膜下出血，經救治後，中樞神經系統遺存永久性
    機能障礙，現意識不清、四肢無法自主活動、無法言語表達，日常生活無法自理
    ，需人二十四小時照料之重大難治之傷害之事實，業據被告自白在卷，核與指定
    代行告訴人丙○○指訴甚詳，核與現場目擊証人李惠雯分別於警訊及原審審理中
    証述情節相符，並有道路交通事故調查報告表、車損照片及中山醫學大學附設醫
    院九十二年七月二十三日診斷書紙附卷可稽。
  (二)現場目擊證人李惠雯於警訊及原審審理時證稱：被害人董啟豐於發生車禍前與友
    人在台中市○○路○段二八六號旁喝了一瓶高粱酒，其後橫越馬路，行走至路中
    央時，因發現有來車，故站立於分向黃線上，嗣為一自小客車撞及，該車未剎車
    繼續向北行駛，有一機車騎士目睹肇事經過，遂向前追該肇事車輛，並返回現場
    告訴伊肇事車輛之車牌號碼等語。
  (三)且依卷附現場車損照片顯示，被告所駕駛之小客車撞擊被害人董啟豐後車体已受
    有強烈撞擊左前大燈處有破裂痕跡，左前引擎蓋上有明顯之凹痕，顯見撞擊力道
    不小，且係正面撞擊，被害人非死即傷，就一般事理而論，被告豈能諉稱不知？
    被告於警訊及偵查中亦供稱其有聽到「碰的一聲」，不知撞及何種物品等語，被
    告竟未下車察看，已有未合。再被告於本件車禍肇事後旋即駛離現場，嗣經一不
    詳姓名之路人駕駛機車攔截，然被告並未折返現場救護傷患，卻逕自駕車前往警
    察派出所報案，參酌肇事現場圖及現場相片所示，被害人被撞及後遺留現場之拖
    鞋，距離其流下之血跡長達十七．八公尺，足見被害人被撞擊後被拖行十餘公尺
    ，被告焉有不知之理，綜合上述，被告對本件車禍肇事已有相當之認識。所辯伊
    不知道有撞到人云云，要屬卸責之詞，殊不足取。
  (四)按汽車駕駛人駕駛汽車肇事致人受傷或死亡，應即採取救護或其他必要措施，並
    向警察機關報告，不得駛離或逃逸，道路交通管理處罰條例第六十二條定有明文
    。本件被告駕駛車輛撞擊被害人致其人車倒地，被害人非死即傷，被告當有此認
    識，其竟未採取救護或其他必要措施，並向警察機關報告，是被告肇事逃逸之犯
    行，堪以認定。又按汽車行駛時，駕駛人應注意車前狀況，並隨時採取必要之安
    全措施，道路交通安全規則第九十四條第三項有明文。被告駕車自應注意上述道
路交通安全規定，且依其狀況，又非不能注意，竟疏不注意為之，以致肇事，使
    被害人董啟豐受傷，被告顯有過失，且被告過失行為核與被害人之傷害間，顯有
    相當因果關係，其傷害犯行亦堪以認定。
三、核被告所為係犯刑法第二百八十四條第一項後段之過失重傷害罪、同法第一百八
    十五條之四肇事逃逸罪。又被告就過失傷害部分於有偵查犯罪權限之人員發覺前
    主動前往台中市警察局第四分局南屯派出所，向員警陳述肇事經過，此已据証人
    即承辦本件車禍員警王裕豐到庭所証實，被告自首而接受裁判，就所犯過失傷害
    之罪依法減輕其刑。至就肇事逃逸部分，被告自始即否認有肇事逃逸犯行，是與
    自首要件並不相符。被告所犯上開二罪間，犯意各別，罪名互異，應予分論併罰
    。原審予以論罪科刑固非無見，惟原判決：I於理由欄認定被告係犯過失致重傷
    罪，然主文欄卻誤載為過失傷害罪，顯非一致。II就被告所涉公共危險部分誤為
    自首之適用且僅量處有期徒刑四月，尚屬過輕。被告上訴意旨否認肇事逃逸犯行
    固不足取，檢察官上訴以上開理由指摘原判決不當為有理由，應予撤銷改判。爰
    審酌被告就本件車禍之過失程度，被害人於急救時，經醫院採集其血液測試酒精
    濃度換算成呼氣所含為一．三七，有上開調查報告表可查，被害人於酩酊狀態穿
    越馬路，就車禍之發生亦有過失，被害人受傷情節嚴重，被告於事後尚未為適當
    賠償等一切情狀，分別量處如主文所示之刑，並就過失致重傷部分諭知易科罰金
    之折算標準及定其應執行刑。
四、據上論結，應依刑事訴訟法第三百六十九條第一項前段、第三百六十四條、第二
    百九十九條第一項前段，刑法第一百八十五條之四、第二百八十四條第一項後段
    、第六十二條前段、第五十一條第五款、第四十一條第一項前段、第二項、罰金
    罰鍰提高標準條例第一條前段、第二條，判決如主文。
本案經檢察官甲○○到庭執行職務。
中      華      民      國    九十二     年     八      月     二十     日
                                   臺灣高等法院臺中分院刑事第四庭
                                         審判長法  官  洪  耀  宗
                                               法  官  江  德  千
                                               法  官  劉  登  俊
右正本證明與原本無異。
除過失致重傷部分不得上訴外，其餘得上訴。
如不服本判決應於收受送達後十日內向本院提出上訴書狀，其未敘述上訴之理由者並
得於提起上訴後十日內向本院補提理由書（均須按他造當事人之人數附繕本）。
                                               書記官  鄧  智  惠
中      華      民      國    九十二     年      八       月   二十一   日
                                                                        Ｆ


司法院資訊處製作；財團法人民間司法改革基金會備份。
